【裁判字號】    98,台上,7435
【裁判日期】    981210
【裁判案由】    家暴傷害致死
【裁判全文】
最高法院刑事判決            九十八年度台上字第七四三五號
上  訴  人  甲○○
上列上訴人因家暴傷害致死案件，不服台灣高等法院中華民國九
十六年十一月十四日第二審判決（九十六年度上訴字第二七八四
號，起訴案號：台灣板橋地方法院檢察署九十四年度偵字第一八
二一五號），提起上訴，本院判決如下：
    主  文
上訴駁回。
    理  由
按刑事訴訟法第三百七十七條規定，上訴於第三審法院，非以判
決違背法令為理由，不得為之。是提起第三審上訴，應以原判決
違背法令為理由，係屬法定要件。如果上訴理由書狀並未依據卷
內訴訟資料，具體指摘原判決不適用何種法則或如何適用不當，
或所指摘原判決違法情事，顯與法律規定得為第三審上訴理由之
違法情形，不相適合時，均應認其上訴為違背法律上之程式，予
以駁回。本件上訴人甲○○上訴意旨略謂：(一)、上訴人與死者章
桂香已經同居十年，感情一向良好，事發當日，二人相伴同至卡
拉ＯＫ店唱歌、喝酒，上訴人實無傷害死者之意，純因希望死者
不要繼續喝酒，拉住死者後衣領，卻因雙方均酒後腳步不穩，死
者後倒而生意外。依現場錄影帶顯示上訴人之動作亦為拉後衣領
，原審竟認定為拉頭髮，殊非實情。(二)、死者縱因受上訴人拉倒
在地，但其死因乃一月半前頭部遭鈍力傷，此次又碰及同一部位
所致，足見先前之傷始屬死亡結果之主因，上訴人祇有偶然介入
，原判決逕認死者之死亡與上訴人之行為具有相當因果關係，卻
未詳述其理由，即有理由不備之違失。(三)、上訴人在死者倒地後
不超過十五分鐘，已電召救護車施救，嗣復整天陪伴在醫院，迨
返家籌款付費，卻獲惡耗，原審誤認上訴人於死者倒地後，尚且
出手毆打死者，實與上訴人係要拍醒死者之意大相逕庭，又錯認
上訴人未即刻將死者送醫，遽以傷害致死罪論處，自違經驗法則
、論理法則云云。惟查：證據之取捨、證明力之判斷及事實之認
定，俱屬事實審法院自由裁量判斷之職權，此項職權之行使，倘
不違背客觀存在之經驗法則或論理法則，即難指為違法，觀諸刑
事訴訟法第一百五十五條第一項規定意旨甚明，自無許任憑己意
，指摘為違法，而資為合法上訴第三審理由之餘地。本件原判決
主要係依憑上訴人直承知悉死者先前已有頭部外傷，卻仍自後拉
扯，致其後仰倒地，撞及路面，嗣送醫不治死亡之部分自白；勘
驗現場錄影帶，發現上訴人追至死者身後，伸手往死者後腦部方
向抓，並予拉扯，致死者直接後仰倒地，上訴人插腰、注視數秒
，雖試圖拉起死者，數度不果，上訴人甚至差點跌倒，旋反身將
手高舉過頭，接續打擊死者胸部及稍往上部分、肩頭與臉部，共
計十一下之勘驗筆錄（含該錄影帶、翻拍照片）；檢察官督同法
醫師相驗屍體之勘驗筆錄、相驗屍體證明書及驗斷書；解剖發現
死者有兩側眶部瘀傷痕、嘴唇瘀傷痕、後枕部頭皮下血腫等之頭
部鈍力傷，左肩部六×六瘀傷、左上胸部多處瘀傷痕等之胸部鈍
力傷情之法務部法醫研究所鑑定書等證據資料，乃認定上訴人有
如原判決事實欄所載之犯行，因而撤銷第一審之科刑判決，改判
論上訴人以傷害致人於死罪（處有期徒刑七年二月）。對於上訴
人僅承認與其同居之死者在卡拉ＯＫ店唱歌、喝酒後，為阻止死
者續飲，以手自後拉扯，致死者後仰倒地之情，而矢口否認犯上
揭重罪，所為伊純為保護死者，無傷害故意，拍打其臉，意在叫
醒，死者頭部原有舊傷，此番倒地恰巧撞及同一傷處，應屬偶然
，因果關係難謂相當，伊已主動聯絡救護車，並陪伴送醫、照料
，至多屬普通過失致死云云之辯解，如何為飾卸避就之詞，不足
採信，亦據卷內訴訟資料詳加指駁、說明。復指出上訴人之手係
高舉過頭，多次打擊死者，以致臉、胸多處瘀傷，顯與一般為喚
醒人所採輕拍臉頰旁側寥寥數下之作法，迥不相侔；上訴人既明
知死者具有醉意，走路不穩，予以拉扯，極易失控跌倒，現場又
為柏油路面（質地堅硬），頭部碰撞，足致死亡，乃客觀上應能
預見，卻主觀上疏未預見，該死亡結果堪認與上訴人之傷害行為
間，具有相當因果關係。所為之事實認定及得心證理由，俱有卷
內各證據資料可稽，自形式上觀察，並不違背客觀存在之經驗法
則或論理法則。上訴意旨置原判決已明白論斷之事項於不顧，任
憑主觀而為指摘其違法，且猶為單純之事實爭執，不能認為已具
備合法上訴第三審之形式要件。依上說明，應認其上訴為違背法
律上之程式，予以駁回。
據上論結，應依刑事訴訟法第三百九十五條前段，判決如主文。
中    華    民    國  九十八  年   十二   月    十    日
                      最高法院刑事第十庭
                          審判長法官  花  滿  堂
                                法官  黃  正  興
                                法官  陳  東  誥
                                法官  林  錦  芳
                                法官  洪  昌  宏
      本件正本證明與原本無異
                                      書  記  官
中    華    民    國  九十八  年   十二   月   十四   日
                                                      K


司法院資訊處製作；財團法人民間司法改革基金會備份。
